臺灣新北地方法院刑事判決　　　　　　　110年度易字第578號
公　訴　人　臺灣新北地方檢察署檢察官
被　　　告　高子珉



　　　　　　邱健銘


　　　　　　李維中


上列被告因妨害名譽案件，經檢察官提起公訴（109 年度偵字第
31295 號），本院判決如下：
    主  文
高子珉無罪。
邱健銘、李維中均公訴不受理。
    理  由
甲、無罪部分（高子珉被訴公然侮辱部分）：
一、公訴意旨略以：
    被告高子珉因細故與告訴人林建均發生嫌隙，竟基於公然侮
    辱之犯意，於民國109 年2 月間起至同年4 月20日前之期間
    ，以如附表編號3 所示之通訊軟體LINE暱稱，在特定多數人
    得以共見共聞之「台北正義」LINE群組，張貼如附表編號3
    所示之內容，足以貶損告訴人之人格及社會評價。嗣告訴人
    於109 年5 月26日，經由友人李強截取上開LINE張貼內容，
    並以LINE傳送予告訴人，告訴人在其位在新北市○○區○○
    街00巷00號5 樓居所見聞後，始悉上情，因認被告高子珉所
    為涉犯刑法第309 條之公然侮辱罪嫌等語。
二、被告未經審判證明有罪確定前，推定其為無罪。犯罪事實應
    依證據認定之，無證據不得認定犯罪事實；檢察官就被告犯
    罪事實，應負舉證責任，並指出證明方法；不能證明被告犯
    罪者，應諭知無罪之判決，刑事訴訟法第154 條、第161 條
    第1 項、第301 條第1 項分別定有明文。另刑法第309 條第
    1 項之公然侮辱罪，應分以行為人之侮辱行為符合公然為其
    要件。而刑法上公然侮辱罪之公然，乃係指足使不特定人或
    多數人得以共見共聞之狀況，而所謂的多數人，雖係包括特
    定之多數人，然其人數仍應視立法意旨及實際情形已否達於
    公然之程度而定，倘處於一封閉狀態之空間，人數不會隨時
    間增減，亦無須經相當時間之分辨，即得計算確認其人數時
    ，應認與刑法上公然侮辱罪規範之不特定人或多數人得以共
    見或共聞之狀況有違，尚難以該罪相繩。
三、公訴意旨認被告高子珉涉有上開公然侮辱罪嫌，無非係以被
    告高子珉於偵訊之供述、告訴人於警詢及偵訊時之指訴、證
    人李強於偵訊之證述、LINE對話內容等語為其論據。訊據被
    告高子珉均堅詞否認有何公然侮辱犯行，辯稱：這是我跟友
    人鄭彥龍的私訊對話擷圖，我只有傳給鄭彥龍，鄭彥龍擷圖
    傳給李強，我沒有在「台北正義」LINE群組中傳送等語。經
    查：
  ㈠觀之偵查卷第59頁之LINE對話紀錄擷圖內容，其左上角為暱
    稱「高蠻牛」之人之聊天視窗、而偵查卷第93頁下方之LINE
    對話紀錄擷圖內容，其左上角則顯示「台北正義群組（17）
    」，可稽偵查卷第59頁之LINE對話內容為1 對1 之聊天內容
    ，偵查卷第93頁之LINE對話內容始為於特定多數人之群組內
    之聊天內容，先予敘明。
  ㈡證人即告訴人於警詢時提出偵查卷第59、93頁之LINE對話紀
    錄擷圖，並指稱：有一個不具名的朋友傳給我擷圖，稱有人
    在LINE群組內對我妨害名譽，LINE暱稱「高蠻牛」在群組內
    用圖片對我妨害名譽等語（偵查卷第18頁），於偵訊時則證
    稱：被告高子珉於109 年5 月26日，在台北正義之LINE群組
    ，以暱稱「高蠻牛」，張貼我本人照片，照片上寫實際身高
    159C M、唬爛辱罵我，我是在109 年6 、7 月間由另一外臨
    時演員李強截該LINE對話紀錄，再用LINE傳給我才知道等語
    （第178 至179 頁），是告訴人所指訴之內容係由證人李強
    轉述而得，則其指訴顯係傳聞，自難遽採為認定被告高子珉
    所涉犯罪事實之證據。
  ㈢證人李強於偵訊時證稱：被告高子珉於台北正義群組留言上
    開對話內容，我於109 年6 、7 月間在我台北市萬華區的住
    處，擷圖被告高子珉張貼的LINE對話內容，再傳給告訴人的
    。因為邱健銘、高子珉一直誹謗我，我有向士林地檢署提告
    邱健銘；及台北地檢署向高子珉提出告訴，我一直都有看到
    邱健銘、高子珉他們在台北正義群組誹謗告訴人，後來我才
    擷圖給告訴人。邱健銘他們發表這些LINE對話的時間都是在
    109 年2 月至4 月20日前。我是109 年4 月20日被邱健銘踢
    出該群組等語（偵查卷第150 至151 頁）；於本院審理時改
    證稱：偵查卷第59頁的擷圖是高子珉傳給很多人，有一位叫
    鄭彥龍的傳給我，告知我的，擷圖上LINE暱稱「高蠻牛」就
    是高子珉，我有將這則訊息提供告訴人；被告高子珉是不是
    有張貼這張擷圖在台北正義群組我有點不太記得，但他有傳
    給很多人；鄭彥龍傳給我的時間是4 月初等語（本院卷第
    156 頁），其所證上開擷圖係由鄭彥龍傳送與己一節，核與
    被告高子珉所辯偵查卷第59頁擷圖係其與鄭彥龍之私訊對話
    一節相符，可認被告高子珉所辯，並非全然無憑；而證人李
    強就被告高子珉究有無於「台北正義」群組內傳送前開指訴
    告訴人對外所稱身高與實情不符之圖檔此一本案關鍵事實，
    所證前後不一，已有瑕疵可指，況其復證稱：我的LINE暱稱
    是「潤」，台北正義群組內前開偵查卷第59頁被告高子珉的
    私訊擷圖，是我傳送到該群組內的等語（本院卷第160 頁）
    ，所證內容亦核與偵查卷第93頁上方所示之「台北正義群組
    （17）」LINE對話擷圖內，係由暱稱「潤」之人，分別於4
    月11日、4 月13日將前開偵查卷第59頁LINE暱稱「高蠻牛」
    於與不知名之他人之1 對1 聊天室內傳送之前開指訴告訴人
    實際身高與對外宣稱之身高不符之圖檔照片擷圖傳送至「台
    北正義」群組內一節相符，可認告訴人所指被告高子珉於群
    組內傳送足以妨害其名譽之言論，並非由被告高子珉所傳送
    ，昭然甚明。
  ㈣再者，證人邱建銘於本院審理時證稱：我沒有在公開群組中
    看過被告高子珉有在群組散布這張圖，我在私人訊息裡反而
    看過證人李強散布這張圖等語（本院卷第153 頁），而告訴
    人所提出指訴被告高子珉公然於群組內傳送足以毀損其名譽
    之對話擷圖，除前開偵查卷第93頁（即由證人李強傳送被告
    高子珉與他人之1 對1 對話擷圖至群組內之擷圖）之對話內
    容外，並無其他相關對話紀錄可佐，自難憑以認定被告高子
    珉有為本案犯行。
四、綜上所述，被告高子珉堅詞否認犯行，告訴人之指述僅為傳
    聞，證人李強所為證言又有上開瑕疵，證明力尚屬有疑，自
    難憑採，卷附告訴人所提出之LINE對話紀錄擷圖資料亦難積
    極證明被告高子珉有為本案犯行，是依上開證據，均未達到
    足以使一般人均不致有所懷疑之程度，又查無其他積極證據
    足資證明被告高子珉有何起訴書所指公然侮辱之犯行，揆諸
    首開判例要旨，檢察官既無法為充足之舉證，無從說服本院
    以形成被告高子珉有罪之心證，本院本於「罪證有疑、利於
    被告」之原則，應為有利於被告高子珉之認定，本件不能證
    明被告高子珉犯罪，依法應為無罪之諭知，以昭審慎。
乙、公訴不受理部分（邱健銘、李維中被訴公然侮辱部分）：
一、公訴意旨略以：
    被告邱健銘、李維中因細故與告訴人林建均發生嫌隙，詎被
    告邱健銘、李維中竟均基於公然侮辱之犯意，於109 年2 月
    間起至同年4 月20日前之期間，分別以如附表編號1 、2 所
    示之通訊軟體LINE暱稱，在特定多數人得以共見共聞之「台
    北正義」LINE群組，張貼如附表編號1 、2 所示之內容，足
    以貶損告訴人之人格及社會評價。嗣告訴人於109 年5 月26
    日，經由友人李強截取上開LINE張貼內容，並以LINE傳送予
    告訴人，告訴人在其位在新北市○○區○○街00巷00號5 樓
    居所見聞後，始悉上情。因認被告邱健銘、李維中涉犯刑法
    第309條之公然侮辱罪嫌等語。
二、按告訴乃論之罪，告訴人於第一審辯論終結前得撤回其告訴
    ，又告訴經撤回者，應諭知不受理之判決，並得不經言詞辯
    論為之，刑事訴訟法第238 條第1 項、第303 條第3 款、第
    307 條分別定有明文。
三、查告訴人告訴被告邱健銘、李維中公然侮辱之案件，經檢察
    官提起公訴，認被告邱健銘、李維中均係涉犯刑法第309 條
    第1 項之公然侮辱罪嫌，依同法第314 條規定，均須告訴乃
    論。茲因被告邱健銘、李維中分別與告訴人成立和解，告訴
    人業於110 年3 月30日具狀對其等撤回告訴等情，有卷附本
    院調解筆錄、刑事撤回告訴狀1 份可稽（本院審易卷第79至
    81頁）。揆諸前揭說明，爰就被告邱健銘、李維中上開被訴
    部分，均不經言詞辯論，逕為諭知不受理之判決。
據上論斷，應依刑事訴訟法第301 條第1 項、第303 條第3 款、
第307 條，判決如主文。
本案經檢察官陳建良偵查起訴，由檢察官林亭妤到庭執行職務。
中    華    民    國  110    年    10    月    18    日
                  刑事第十八庭  法  官  詹蕙嘉
上列正本證明與原本無異。
如不服本判決應於收受判決後20日內向本院提出上訴書狀，並應
敘述具體理由；其未敘述上訴理由者，應於上訴期間屆滿後20日
內向本院補提理由書（均須按他造當事人之人數附繕本）「切勿
逕送上級法院」。
                                書記官  李郁禎
中    華    民    國   110    年    10    月    18    日
 附表：
┌──┬───┬─────┬─────────────┐
│編號│被告  │LINE暱稱  │張貼之內容                │
├──┼───┼─────┼─────────────┤
│1   │邱健銘│「秋哥」  │「紫矮子猴」、「色胚」、「│
│    │      │          │番仔」、「垃圾爛咖仲介」  │
├──┼───┼─────┼─────────────┤
│2   │李維中│「JOSH」  │「紫垃圾矮子冬瓜」、張貼告│
│    │      │          │訴人本人照片，照片上寫實際│
│    │      │          │身高159CM 、唬爛等文字    │
├──┼───┼─────┼─────────────┤
│3   │高子珉│「高蠻牛」│張貼告訴人本人照片，照片上│
│    │      │          │寫實際身高159CM 、唬爛等文│
│    │      │          │字                        │
└──┴───┴─────┴─────────────┘